【裁判字號】    89,交上易,1490
【裁判日期】    890509
【裁判案由】    過失致死等
【裁判全文】
臺灣高等法院臺中分院刑事判決                八十九年度交上易字第一四九號
    上  訴  人  臺灣台中地方法院檢察署檢察官
    上  訴人即
    被      告  乙○○
    選任辯護人  酈長春
右上訴人等因被告過失致人於死案件，不服臺灣臺中地方法院八十九年度交易字第一
七八號中華民國八十九年五月九日第一審判決（起訴案號：臺灣臺中地方法院檢察署
八十九年度偵字第四四四九號），提起上訴，本院判決如左：
      主  文
上訴駁回。
      事  實
一、乙○○曾於民國（下同）七十四年間，因犯妨害家庭及妨害自由二罪，經台灣高
    等法院花蓮分院分別判處有期徒刑一年及六月，並定其應執行之刑為一年二月確
    定，於七十五年十一月十六日執行完畢，仍不知警惕，明知其未取得汽車駕駛執
    照，仍於八十九年三月七日凌晨一時許，在臺中縣大雅鄉農會旁邊之工地工寮（
    當時乙○○受僱擔任搭蓋鐵皮屋之雜工）飲用屬於酒類之蔘茸酒，且在其吐氣所
    含酒精成份為每公升○．九一毫克，超過每公升０．二五毫克之規定甚多，已不
    能安全駕駛動力交通工具而駕駛之後，乙○○明知不得酒後開車，仍於同日凌晨
    二時許，酒後駕駛其老板何丁玉所有車牌號碼為ＯＵ－３４０７號之自用小貨車
    ，沿台中縣大雅鄉○○路，往同鄉○○路方向行駛，並於行經雅環路二段一二二
    號前時，原應注意該處為劃有分向限制線之路段，不得迴車，且依當時情形，又
    無不能注意之情事，詎乙○○因行車過頭，欲在該路段左轉迴車，竟疏未注意遵
    守上開交通安全規則，且未留意後方車輛之動態，而貿然在上開劃有分向限制線
    之路段迴車，以致車身形成路障，適有劉溝騎乘車牌號碼為ＫＤＭ－７１６號之
    重型機車，由乙○○後方沿同路同方向行駛而來，發覺後欲煞避已然不及，致所
    駕駛之機車車頭直接追撞乙○○所駕駛上開自用小貨車之左後側，使劉溝因而人
    車倒地，並受有頭頸胸腹部挫傷、上肢骨折、下肢裂創等傷害，而導致外傷性休
    克，因而於同日上午七時十分許，不治死亡。乙○○見肇事後，隨即託路人報警
    ，並於警員到達現場後，陳述肇事經過而自首犯罪，並進而接受裁判。
二、案經台中縣警察局豐原分局報請台灣台中地方法院檢察署檢察官相驗後，自動檢
    舉偵查起訴。
      理  由
一、訊據被告乙○○（以下簡稱為被告）對其前開犯罪事實，已於警訊、偵訊中，及
    於原審及本院審理時，均坦白承認。核與被害人之親屬丙○○、劉雅惠所指訴之
    情節相符，並有交通事故調查報告表及現場照片附卷可稽。依前揭交通事故調查
    報告表及現場照片所示，肇事地點為台中縣大雅鄉○○路二段一二二號前，該路
    段劃有分向限制雙黃線，被告所駕駛之自用小貨車於肇事後橫跨停於該路段中央
    ，車頭已迴轉過半朝雅潭路方向，駕駛座側前輪距中心雙黃線二點五公尺，告訴
    人及其騎乘之機車，則倒臥於自用小貨車正後側，機車車頭已然全毀。依此現場
    及車損狀況，可知被告行經肇事地點，如能注意在劃有分向限制線之路段不迴轉
    ，本件事故當可避免。而當時為夜間二時，光線不明，而被告所駕駛之自用小貨
    車在車頭迴轉後，亦已無尾燈供被害人劉溝辨識，被害人劉溝亦難防範。經本院
    送請鑑定結果，台灣省台中縣區車輛行車事故鑑定委員會八十九年中鑑字第八九
    ○五六八號鑑定意見書，及台灣省車輛行車事故覆議鑑定委員會八十九年府覆議
    字第八九一九○六號鑑定意見書，亦均鑑認被告於夜間酒精濃度過高駕駛自用小
    貨車，貿然在禁止車輛跨越行駛之路段向左迴轉，為肇事原因，劉溝防範不及並
    無肇事因素，此有上開鑑定意見書附卷可稽（見本院卷宗第三六、五四頁）。被
    告辯稱被害人劉溝亦有未保持行車安全距離之過失，尚難採信。又被告於同日凌
    晨二時四十五分，經警實施酒精測試，其吐氣所含酒精成分已達每公升零點九一
    毫克，亦有測試結果及職務報告在卷（見相驗卷宗第十六頁）可稽，被告有上開
    過失，以致肇禍，堪以認定。而本件車禍被害人劉溝因此受有頭頸胸腹部挫傷、
    上肢骨折、下肢裂創等傷害，而導致外傷性休克，因而於同日上午七時十分許，
    不治死亡，亦經檢察官督同檢驗員相驗屬實，製有相驗筆錄、相驗屍體證明書、
    驗斷書在卷可憑。按汽車駕駛人於飲酒後其吐氣所含酒精成分超過每公升零點二
    五毫克以上者，不得駕車；又汽車迴車時，劃有分向限制線之路段，不得迴車，
    以上於道路交通安全規則第一百零六條第二款、第一百十四條第二款分別定有明
    文。被告於前揭時地駕駛車輛應注意右開規定，而依附卷之交通事故調查報告表
    ，當時路面無缺陷、無障礙物，並無不能注意之情形，其竟疏未注意及此，而貿
    然於酒後駕駛車輛，並於禁止迴車之路段迴車，以致被害人劉溝煞避不及因而撞
    擊致死。可證被告對此車禍之發生，顯具有過失，且其過失駕車肇事行為，與被
    害人劉溝之死亡結果間，亦具有相當因果關係。本案被告之犯罪事證已甚明確，
    其過失致人於死及公共危險之犯行，均堪認定。
二、按被告所為，係分別觸犯刑法第二百七十六條第一項之過失致人於死罪及第一百
    八十五條之三之公共危險罪。又被告無駕駛執照駕車且酒醉駕車，因而致人死亡
    ，所犯過失致死罪部分應依道路交通管理處罰條例第八十六條第一項加重其刑。
    又被告肇事後，隨即託路人報警，並於警員到達現場時，陳述肇事經過而接受裁
    判，此已據被告供明在卷並有警訊筆錄可按，應依自首之例減輕其刑，並先加後
    減之。又被告所犯上開二罪間，其犯意各別，行為互殊，犯罪構成要件不同，應
    予分論併罰。公訴人認被告所犯上開二罪，應依牽連犯關係從一重處斷，其法律
    上見解似有未洽，附予敘明。
三、原審判決因而審酌被告之品行，其酒醉駕車對於公共安全有重大危害，過失責任
    與所致實害非輕，肇事後又迄未與被害人家屬和解，賠償其等所受之損害及取得
    其等之諒解等一切犯罪情狀，並依刑事訴訟法第二百九十九條第一項前段，刑法
    第一百八十五條之三、第二百七十六條第一項、第六十二條前段、第五十一條第
    五款、道路交通管理處罰條例第八十六條第一項，罰金罰鍰提高標準條例第一條
    前段等規定，就其服用酒類不能安全駕駛動力交通工具而駕駛部分，量處有期徒
    刑四月，就其過失致人於死部分，量處有期徒刑十月，並定其應執行之刑為有期
    徒刑一年，其認事用法均無不合，量刑亦甚妥適。公訴人以原審判決量刑過輕為
    由，提起上訴，其上訴核無理由。被告辯稱被害人劉溝亦有未保持行車安全距離
    之過失，指謫原審判決不當，其上訴亦無理由。其等上訴均應駁回。
四、據上論斷，應依刑事訴訟法第三百六十八條，判決如主文。
本案經檢察官甲○○到庭執行職務。
中      華      民      國     八十九     年     十二     月    二十    日
                                   臺灣高等法院臺中分院刑事第三庭
                                         審判長法  官  方  艤  駐
                                               法  官  胡  忠  文
                                               法  官  廖  柏  基
右正本證明與原本無異。
不得上訴。
     書記官  柯  孟  伶
中      華      民      國     八十九     年     十二     月    二十一  日
附錄論罪科刑法條：
刑法第一百八十五條之三：服用毒品、麻醉藥品、酒類或其他相類之物，不能安全駕
駛動力交通工具而駕駛者，處一年以下有期徒刑、拘役或三萬元以下罰金。
第二百七十六條
因過失致人於死者，處二年以下有期徒刑、拘役或二千元以下罰金。
從事業務之人，因業務上之過失犯前項之罪者，處五年以下有期徒刑或拘
役，得併科三千元以下罰金。
                                                                        Ｄ


司法院資訊處製作；財團法人民間司法改革基金會備份。
